【裁判字號】    98,消債更,116
【裁判日期】    980310
【裁判案由】    更生事件
【裁判全文】
臺灣臺南地方法院民事裁定           98年度消債更字第116號
聲 請 人
即債務人  甲○○
上列當事人因消費者債務清理事件聲請保全處分，本院裁定如下
：
    主  文
聲請駁回。
    理  由
一、按法院就更生或清算之聲請為裁定前，得因利害關係人之聲
    請或依職權，以裁定為下列保全處分：（一）債務人財產之
    保全處分；（二）債務人履行債務及債權人對於債務人行使
    債權之限制；（三）對於債務人財產強制執行程序之停止；
    （四）受益人或轉得人財產之保全處分；（五）其他必要之
    保全處分，消費者債務清理條例（下稱本條例）第19條第1
    項定有明文。又前項保全處分，除法院裁定開始更生或清算
    程序外，其期間不得逾60日，復為同條第2 項前段所明定。
    次按，本條例第19條規定之保全處分，其立法意旨係於法院
    就更生或清算之聲請為裁定前，為防杜債務人之財產減少，
    維持債權人間之公平受償及使債務人有重建更生之機會，有
    依債權人、債務人或其他利害關係人之聲請或依職權為一定
    保全處分之必要，此觀該條之立法理由即明。是消費者債務
    清理事件，係以債務人之財產為基礎，供債務人於一定條件
    下清理其無擔保之債務，故消債者債務清理事件之保全處分
    ，其主要目的係為保持債務人之財產，避免債權人透過強制
    執行程序，或債務人透過處分財產之方式，致債務人財產減
    少，致喪失債務清理之最重要基礎。再按，本條例第48條第
    2 項規定法院裁定開始更生程序後，對於債務人不得開始或
    繼續訴訟及強制執行程序。但有擔保或有優先權之債權，不
    在此限；又辦理消費者債務清理事件應行注意事項（下稱注
    意事項）第11點第4 項關於第19條之部分規定，法院已為保
    全處分裁定後，有擔保或優先權之債權人依本條例第48條第
    2 項或第112條第2項前段規定行使權利者，應依本條例第19
    條第3項規定聲請變更或撤銷保全處分。末按更生不影響有
    擔保或有優先權人之權利，本條例第68條定有明文。
二、本院聲請意旨略以：聲請人即債務人甲○○已依本條例規定
    向本院聲請更生，於本院為債務清理程序裁定前，為維持全
    體債權人間之公平受償，爰依消費者債務清理條例第19條之
    規定，聲請對於債務人財產強制執行停止之保全處分等語。
三、經查，債務人所有如附表所示不動產前經債權人臺灣土地銀
    行股份有限公司向本院民事執行處聲請為強制執行，且已經
    本院囑託地政機關於民國97年11月5 日辦理查封登記完竣，
    惟於第1次及第2次公開拍賣皆無人應買且債權人亦未承受，
    現定於98年3月18日下午3時30分進行第3次公開拍賣等情，
    業經本院調取本院97年度執字第84236號給付借款強制執行
    卷核閱無訛。又債權人即抵押權人臺灣土地銀行股份有限公
    司就債務人所有如附表所示之不動產設有本金最限額新臺幣
    2,790,000元之第一順位抵押權，並已聲請行使抵押權，此
    有該債權人之民事強制執行聲請狀1份附於前揭強制執行事
    件卷宗為證。就立法論而言，本條例已將有擔保或有優先權
    之債權人排除在更生或清算程序之外，亦即此等債權人行使
    權利並不受債務人聲請更生或清算而受影響；又依注意事項
    第11點第4項之規定，有擔保或優先權之債權人行使權利者
    ，應聲請變更或撤銷保全處分等語，故縱使法院對於有擔保
    或優先權之債權人所聲請之強制執行准予保全處分，該有擔
    保或優先權之債權人其後仍得依注意事項第11點第4項聲請
    變更或撤銷保全處分，則法院先前所為准予保全處分裁定即
    無法達成保全之目的，故顯無應准許之實益。甚者，此會造
    成有擔保或優先權之債權人行使權利上之程序不經濟，徒增
    司法程序之浪費；就債務人而言，則因對於法院既已准許之
    保全處分，有擔保或優先權之債權人嗣後卻又可變更或撤銷
    之，必就此反覆之作法無所適從。準此，本件於法院裁定開
    始更生程序前，抵押權人臺灣土地銀行股份有限公司既已聲
    請行使抵押權以滿足自己之債權，縱使法院准予保全處分，
    其後必撤銷之。依前開說明，為兼顧雙方當事人之信賴利益
    與期待利益，保障其實體上與程序上利益，就此部分之保全
    處分，應無准許之實益與必要，是於本件更生之聲請為裁定
    前，駁回本件保全處分之聲請，爰裁定如主文。
中    華    民    國    98    年     3    月    10    日
                  民事第三庭    法  官  黃聖涵
上為正本係照原本作成
如不服本裁定，應於裁定送達後10日內，以書狀向本院提出抗告
，並繳納抗告費新臺幣1千元。
中    華    民    國    98    年     3    月    10    日
                                書記官  朱小萍
附表：
┌────────────────────────────────────────────┐
│97年度執字第84236號  財產所有人：甲○○                                                 │
├─┬─────────────────────┬─┬────┬──────┬──────┤
│編│土          地          坐          落    │地│面    積│權    利    │最低拍賣價格│
│  ├───┬────┬───┬───┬────┤  ├────┤            │（新臺幣元）│
│號│縣  市│鄉鎮市區○  段  ○○段  │地    號│目│平方公尺│範    圍    │            │
├─┼───┼────┼───┼───┼────┼─┼────┼──────┼──────┤
│1 │臺南市│安平區  │金華  │      │87      │建│7897    │50000分之69 │192,000元   │
│  ├───┼────┴───┴───┴────┴─┴────┴──────┴──────┤
│  │備考  │                                                                            │
└─┴───┴──────────────────────────────────────┘
┌─┬──┬───────┬───┬─────────────────┬──┬──────┐
│編│    │              │建築式│      建物面積（平方公尺）        │權利│最低拍賣價格│
│  │    │基  地  坐  落│樣主要├───────────┬─────┤    │（新臺幣元）│
│  │建號│--------------│建築材│樓    層    面    積  │附屬建物主│    │            │
│  │    │建  物  門  牌│料及房│                      │要建築材料│    │            │
│號│    │              │屋層數│合                計  │及用途    │範圍│            │
├─┼──┼───────┼───┼───────────┼─────┼──┼──────┤
│1 │    │臺南市安平區金│17層鋼│12層：68.05           │陽台7.68、│全部│954,000元   │
│  │6181│華段87地號    │筋混凝│合計：68.05           │平台1.14  │    │            │
│  │    │--------------│土造、│                      │          │    │            │
│  │    │臺南市安平區育│住家用│                      │          │    │            │
│  │    │平路212 號12樓│      │                      │          │    │            │
│  │    │之22          │      │                      │          │    │            │
│  ├──┼───────┴───┴───────────┴─────┴──┴──────┤
│  │備考│包括共同使用部分金華段6495建號之應有部分10萬分之162                           │
└─┴──┴───────────────────────────────────────┘


司法院資訊處製作；財團法人民間司法改革基金會備份。
